【裁判字號】    99,易,1564
【裁判日期】    991021
【裁判案由】    妨害自由
【裁判全文】
臺灣板橋地方法院刑事判決              99年度易字第1564號
公  訴  人  臺灣板橋地方法院檢察署檢察官
被      告  丁○○
選任辯護人  黃美蓉律師
上列被告因妨害自由案件，經檢察官提起公訴（99年度偵字第77
30號），本院判決如下：
    主  文
丁○○犯恐嚇危害安全罪，處拘役拾日，如易科罰金，以新臺
幣壹仟元折算壹日。
    事  實
一、丁○○於民國99年1 月5 日20時40分許，至丙○○所經營址
    設於臺北縣三重市○○街136 號2 樓之「元氣美顏」美容店
    ，欲索取其女友黃嘉慧尚未領取98年12月份薪水時，因丙○○不知丁○○會前來領取，且其美容店當時已關門休息，所
    以丙○○當時並未理睬丁○○，致丁○○因不得其門而入，
    即以腳踹門，並按著電鈴不放，致丙○○因心生畏懼而以電
    話聯絡其前夫甲○○前來搭載返家，嗣丙○○、甲○○回至
    甲○○位於臺北縣三重市○○街327 巷13號家中，丁○○與
    黃嘉慧2 人已在該處等侯，丁○○又與丙○○因黃嘉慧上開
    薪資問題起爭執，詎丁○○竟基於恐嚇危害安全之犯意，向
    丙○○恫稱：「伊是流氓，認識很多兄弟，要讓丙○○的店
    開不下去」等加害財產之惡害通知，致生危害於丙○○之財
    產安全。
二、案經丙○○訴由臺北縣政府警察局三重分局移送臺灣板橋地
    方法院檢察署檢察官偵查起訴。
    理  由
壹、程序方面：
    按刑事訴訟法第159 條第1 項雖規定，被告以外之人於審判
    外之言詞或書面陳述，除法律有規定外，不得作為證據。惟
    同法第159 條之5 第1 、2 項已規定，經當事人於審判程序
    同意作為證據，法院審酌該言詞陳述或書面陳述作成時之情
    況，認為適當者，亦得為證據。當事人、代理人或辯護人於
    法院調查證據時，知有第159 條第1 項不得為證據之情形，
    而未於言詞辯論終結前聲明異議者，視為有前項之同意（指
    同條第1 項之同意作為證據），此乃第159 條第1 項所容許
    ，得作為證據之例外規定之一。經查，本案被告丁○○、選
    任辯護人及檢察官於言詞辯論終結前，均未就判決所引用之
    各該被告以外之人於審判外之陳述及所調查之證據主張有刑
    事訴訟法第159 條第1 項不得為證據之情形，本院復審酌各
    該證據作成時並無違法及證明力明顯過低之瑕疵等情況，認
    為適當，是本案經調查之證據均有證據能力。至以下所引其
    餘非屬供述證據部分，既不適用傳聞法則，復查無違法取得
    之情事存在，自應認同具證據能力。
貳、實體方面：
一、訊據被告丁○○固坦承於前揭時、地，有向告訴人丙○○稱
    ：伊是流氓等語，惟矢口否認有何恐嚇安全之犯行，被告之
    辯護人並為被告辯護稱：被告所以會對告訴人稱自己是流氓
    ，係在告訴人言語譏諷下脫口而出之反擊，故被告之回應縱
    有不當，但其主觀上仍欠缺恐嚇他人的意圖，而與恐嚇罪之
    主觀構成要件有間；另告訴人於99年1 月7 日至三重分局慈
    福派出所提出本件恐嚇告訴後，卻不斷以電話或傳簡訊之方
    式騷擾被告及黃嘉慧，倘告訴人確因上開言詞而心生畏怖，
    告訴人豈可能主動寄簡訊給加害人；又案發地點係在告訴人
    前夫家中，而告訴人雖與前夫離婚，但仍共育有數名子女，
    相互間有密切的互動，是被告於案發時反居於劣勢，斷不可
    能出言恐嚇告訴人；再被告於99年3 月22日偵訊完後，即接
    到甲○○來電，稱告訴人要求被告以新臺幣（下同）30萬元
    和解，與告訴人主張之民事賠償金相合，令人不禁懷疑告訴
    人是否係因被告之言語而心生畏懼，抑或係出於報復或其他
    動機而欲讓被告受刑事追訴云云。茲查：
 (一) 證人即告訴人丙○○於偵查中證稱：伊在99年1 月5 日20時
    40分左右下班時被告就按門鈴，且一直踹門又按著電鈴不放
    ，當時伊人在店裡，不知道是何人所為，伊是後來才知道是
    被告做的，當時伊不敢開門就打電話給前夫（即甲○○）要
    他來接伊；在伊與甲○○回到甲○○的家中時，看到被告在
    那，伊就問被告剛才是發生什麼事，被告就說沒事，要伊把
    錢交出來就好，伊就說伊沒有欠他錢，被告就說他是流氓，
    且作勢要衝過來，但被伊前夫擋住等語（見99年度偵字第77
    30號偵查卷第20頁）；復於本院審理時證稱：被告有說他是
    流氓，他認識兄弟，他說要讓伊店開不去等語（見本院卷99
    年10月1 日審判筆錄第4 頁），核與證人甲○○於本院審理
    時證稱：伊有聽到被告說他是流氓，他的兄弟很多，要讓丙○○的店開不下去等語（見同上審判筆錄第9 頁），及證人
    乙○○○於本院審理時證稱：伊有和被告說他沒有權利拿錢
    ，要叫黃嘉慧拿錢，被告說錢拿來，告訴人問被告是否是流
    氓，被告說他是流氓，他有很多兄弟，要讓告訴人的店開不
    下去。應該是互罵的氣話，事實上沒有什麼事情，如果錢讓
    人家領就好等語（見同上審判筆錄第13、14頁）均大致相符
    ，是被告於前揭時、地確有以：伊是流氓，認識很多兄弟，
    要讓丙○○的店開不下去等語恫嚇告訴人，藉以危害告訴人
    之財產安全等情甚明。
 (二) 至被告之辯護人雖為被告辯稱：被告所以會對告訴人稱自己
    是流氓，係在告訴人言語譏諷下脫口而出之反擊云云，惟質
    以被告於案發時並不僅回稱「伊是流氓」等語，尚稱：伊認
    識很多兄弟，要讓丙○○的店開不下去等恐嚇言詞，且已如
    前所認，顯見被告案發時並非僅單純「反唇相譏」，從而，
    被告上開所辯，顯係事後卸責之詞，洵難憑採。另證人乙○○○雖稱被告所以為上開恐嚇之言詞，應是互罵的氣話云云
    ，惟此僅係證人乙○○○個人臆測之詞，被告是否有恐嚇危
    害安全之犯意，仍須視當時之客觀情狀綜合判斷之，難執此
    證詞逕為被告有利之認定。再證人即告訴人丙○○於本院審
    理時證稱：伊當時聽到被告說他是流氓，要讓伊店開不下去
    等語，因伊本來就認識被告，且被告是伊前夫的好朋友，伊
    覺得不可思議，當然覺得害怕等語（見同上審判筆錄第4 頁
    ），復佐以證人甲○○於本院審理時證稱：伊去接告訴人時
    ，她情緒就很激動，且回到伊家中，告訴人看到被告和黃嘉
    慧為何會在伊家中，卻沒和她說，她的情緒還是很激動；再
    被告當時身體有往前，伊擔心他會有動作，所以伊才拉住被
    告等語（見同上審判筆錄第10、11頁），是由告訴人於被告
    在其位於三重市○○街136 號2 樓之「元氣美顏」美容店之
    店門外，即以腳踹門，並按著電鈴不放時，告訴人因不知係
    何人所為，已心存餘悸不敢開門，嗣知係被告所為後，卻於
    返家時又遇被告以上揭恐嚇言詞恫嚇之情觀之，客觀上被告
    以上揭言詞再輔以其先前以腳踹門、案發時身體向前之舉，
    應均足使受此財產惡害之通知者心生畏怖而有不安全之感覺
    ，應無疑義。
 (三) 至被告之辯護人雖為被告另辯護稱：告訴人事後仍聯繫被告
    ，並要求30萬元之和解金，且被告於案發時處於劣勢云云，
    然告訴人是否因被告上開惡害之通知而心生畏懼，仍應以受
    惡害通知之時點為斷，故告訴人縱於案發後有與被告聯繫之
    情，仍無礙於本件被告罪責之成立，至告訴人縱有要求30萬
    元之和解金，此係民事損害賠償之問題，亦與本件被告是否
    成立上開罪責無涉，另被告案發時是否處於劣勢之情，本院
    已斟酌當時客觀情狀綜合判斷，亦如前所認，況由證人乙○○○於上開審判中之證述觀之，其所稱被告曾說過上開恫嚇
    言詞，但卻不認為被告有恐嚇之意，故被告是否確如辯護人
    所稱之劣勢，亦非無疑。綜上，被告上開所辯，均係事後卸
    責之詞，不足採信。
 (四) 綜上所述，本件事證明確，被告所涉恐嚇犯行應堪認定。
二、核被告所為，係犯刑法第305 條之恐嚇危害安全罪。爰審酌
    被告素行良好，此有臺灣高等法院被告前案紀錄表在卷可稽
    ，且審其不圖克制，僅因細故爭執即出言恐嚇告訴人，枉顧
    與告訴人間多年之情誼，缺乏尊重他人之法治觀念，其行徑
    雖屬不該，惟念其尚有年邁雙親待其照料等一切情狀，爰量
    處如主文所示之刑，並諭知如易科罰金之折算標準。
據上論斷，應依刑事訴訟法第299 條第1 項前段，刑法第305 條
、第41條第1 項前段，刑法施行法第1 條之1 第1 項、第2 項前
段，判決如主文。
本案經檢察官李超偉到庭執行職務。
中    華    民    國    99    年    10    月    21    日
                  刑事第一庭  法  官  陳正偉
上列正本證明與原本無異。
如不服本判決，應於判決送達後10日內敘明上訴理由，向本院提
出上訴狀 (應附繕本) ，上訴於臺灣高等法院。其未敘述上訴理
由者，應於上訴期間屆滿後20日內向本院補提理由書「切勿逕送
上級法院」。
                              書記官  許慧禎
中    華    民    國    99    年    10    月    21    日
附錄本案論罪科刑法條全文：
刑法第305條：
以加害生命、身體、自由、名譽、財產之事，恐嚇他人致生危於
安全者，處2 年以下有期徒刑、拘役或300 元以下罰金。

司法院資訊處製作；財團法人民間司法改革基金會備份。
